臺灣屏東地方法院民事判決　　　　　　　 95年度訴字第242號
原　　　告　行政院農業委員會林務局屏東林區管理處
法定代理人　巳○○
訴訟代理人　萬維堯律師
被　　　告　酉○○
　　　　　　申○○
　　　　　　亥○○
上　3　 人
訴訟代理人　戌○○
被　　　告　未○○
　　　　　　地○○
　　　　　　卯○○○
　　　　　　　　　　　號
　　　　　　甲○○○
　　　　　　宇○○○
　　　　　　辛○○
　　　　　　午○○○
　　　　　　庚○○
上　6　 人
訴訟代理人　宙○○
　　　　　　　　　　　號
被　　　告　癸○○
　　　　　　壬○○○
　　　　　　李馨玄原名李素戀.
　　　　　　子○○
　　　　　　　　　　　號4樓
　　　　　　丑○○
　　　　　　寅○○
　　　　　　辰○○
　　　　　　丁○○
　　　　　　己○○
　　　　　　天○○○
　　　　　　乙○○
　　　　　　戊○○
上列當事人間請求返還土地等事件，本院於民國96年6 月6 日言
詞辯論終結，判決如下：
    主  文
被告亥○○、酉○○、申○○應將坐落行政院農業委員會林務局
屏東林區管理處潮州事業區第十七林班地內，如附圖所示編號17
-1、17-2、17-3及17-4部分，面積共計零點零零八公頃之地上物
拆除及編號17部分，面積共計零點二六公頃土地上之果樹移除，
並將上開地上物及果樹所坐落之土地返還原告。
被告亥○○、酉○○、申○○應連帶給付原告新臺幣壹萬零伍拾
元，及自民國九十五年七月十九日起至清償日止，按週年利率百
分之五計算之利息，暨至返還上項所占用土地之日止，按月給付
原告新臺幣壹佰陸拾捌元。
被告未○○應將坐落行政院農業委員會林務局屏東林區管理處潮
州事業區第十七林班地內，如附圖所示編號21部分，面積零點二
七公頃土地上之果樹移除，並將上開果樹所坐落之土地返還原告
。
被告未○○應給付原告新臺幣柒佰陸拾元，及自民國九十五年六
月十七日起至清償日止，按週年利率百分之五計算之利息，暨至
返還上項所占用土地之日止，按月給付原告新臺幣壹佰陸拾玖元
。
被告地○○應將坐落行政院農業委員會林務局屏東林區管理處潮
州事業區第十七林班地內，如附圖所示編號13-1部分，面積零點
零零二公頃之地上物拆除，及編號12及13部分，面積共計零點八
二八公頃土地上之果樹移除，並將上開地上物、果樹所坐落之土
地返還原告。
被告地○○應給付原告新臺幣肆仟伍佰捌拾柒元，及自民國九十
五年六月十七日起至清償日止，按週年利率百分之五計算之利息
，暨至返還上項所占用土地之日止，按月給付原告新臺幣伍佰壹
拾玖元。
被告卯○○○、甲○○○、宇○○○、辛○○、午○○○、庚○○應將坐落坐落行政院農業委員會林務局屏東林區管理處潮州事
業區第十七林班地內，如附圖所示編號43-1部分，面積零點零零
四公頃之地上物拆除，及編號11、42、43及44部分，面積共計一
點七二六公頃土地上之果樹移除，並將上開地上物、果樹所坐落
之土地返還原告。
被告卯○○○、甲○○○、宇○○○、辛○○、午○○○、庚○○應連帶給付原告新臺幣陸萬肆仟捌佰柒拾伍元，及自民國九十
五年七月二十一日起至清償日止，按週年利率百分之五計算之利
息，暨至返還上項所占用土地之日止，按月給付原告新臺幣壹仟
零捌拾元。
被告癸○○應將坐落行政院農業委員會林務局屏東林區管理處潮
州事業區第十七林班地內，如附圖所示編號24-1、24-2 及26-1
部分，面積共計零點零四三公頃之地上物拆除，及編號24、26及
35部分，面積共計零點六四七公頃土地上之果樹移除，並將上開
地上物、果樹所坐落之土地返還原告。
被告癸○○應給付原告新臺幣貳萬伍仟捌佰柒拾陸元，及自民國
九十五年六月十七日起至清償日止，按週年利率百分之五計算之
利息，暨至返還上項所占用土地之日止，按月給付原告新臺幣肆
佰拾壹元。
被告辰○○、壬○○○、李馨玄、子○○、丑○○、寅○○、丁○○、己○○、天○○○、乙○○、戊○○應將坐落行政院農業
委員會林務局屏東林區管理處潮州事業區第十七林班地內，如附
圖所示編號20-1及20-2部分，面積共計零點零零六公頃之地上物
拆除，及編號20部分，面積共計零點二六四公頃之土地上果樹移
除，並將上開地上物、果樹所坐落之土地返還原告。
被告辰○○、壬○○○、李馨玄、子○○、丑○○、寅○○、丁○○、己○○、天○○○、乙○○、戊○○應連帶給付原告新臺
幣壹萬零壹佰貳拾陸元，及自民國九十五年七月三十日起，按週
年利率百分之五計算之利息，暨自至返還上項所占用土地之日止
，按月給付原告新臺幣壹佰陸拾玖元。
原告其餘之訴駁回。
訴訟費用由被告亥○○、酉○○、申○○連帶負擔百分之七；被
告未○○負擔百分之七；被告地○○負擔百分之二十；被告癸○○負擔百分之十七；被告卯○○○、甲○○○、宇○○○、辛○○、午○○○、庚○○連帶負擔百分之四十二；被告辰○○、壬○○○、李馨玄、子○○、丑○○、寅○○、丁○○、己○○、
天○○○、乙○○、戊○○連帶負擔百分之七。
本判決第一項、第二項於原告以新臺幣壹萬柒仟元供擔保後得假
執行。
本判決第三項、第四項於原告以新臺幣壹萬肆仟元供擔保後得假
執行。
本判決第五項、第六項於原告以新臺幣貳萬壹仟元供擔保後得假
執行。
本判決第七項、第八項於原告以新臺幣壹拾壹萬元供擔保後得假
執行。
本判決第九項、第十項於原告以新臺幣肆萬壹仟元供擔保後得假
執行。
本判決第十一項、第十二項於原告以新臺幣壹萬柒仟元供擔保後
得假執行。
原告其餘假執行之聲請駁回。
    事實及理由
壹、程序部分:
    被告壬○○○、李馨玄、子○○、丑○○、寅○○、己○○
    、天○○○、乙○○、戊○○、辰○○、丁○○經合法通知
    ，均未於最後言詞辯論期日到場，核無民事訴訟法第386 條
    各款所列情形，爰依原告聲請，由其一造辯論而為判決。
貳、原告起訴主張：
一、系爭坐落行政院農業委員會林務局屏東林區管理處潮州事業
    區第17林班地（下稱系爭林班地）為國有林地，依法應由中
    央執行經營管理，原告現為行政院農業委員會林務局所屬機
    關，且實際管理系爭林班地，原告即為系爭林班地之管理機
    關，自得行使所有權人之權利。
二、查本件被告或其被繼承人曾與原告之前身臺灣省政府農林廳
    林務局分別訂有「臺灣省國有森林用地出租造林契約」，惟
    原告與被告或其被繼承人間之租賃關係分別因下列原因而終
    止，且被告等人因為違反規定，並未獲准續租，是其占有使
    用系爭林班地，均係無合法權源。原告自得依民法第767 條
    規定請求被告移除系爭林班地上之地上物或果樹，並返還占
    用之土地，且依據民法第179 條請求被告返還相當於租金之
    不當得利。
三、租賃關係終止之原因及系爭林班地之現況：
（一）訴外人黃明宮之租約於民國89年5月9日屆滿，黃明宮已於
      93年5 月23日死亡，現由其繼承人即被告亥○○、酉○○
      、申○○占有，並蓋用如附圖所示編號17-1、17-2、17-3
      及17-4部分，面積共計0.008 公頃之地上物。
（二）被告未○○之租約於95年1月22日屆滿。
（三）被告地○○部分，因其與原告間之土地租約期限至95年8
      月21日止，惟其未依約定方法使用收益造林，原告爰於94
      年9 月14日以存證信函送達為終止租約之意思表示。其蓋
      用如附圖所示編號13-1部分，面積0.002 公頃之地上物。
（四）被告庚○○、午○○○、辛○○、宇○○○、甲○○○、
      卯○○○部分，就系爭林班地上如附圖所示編號42、44部
      分土地之租約於89年5月9日屆滿；就系爭林班地上如附圖
      所示編號11部分土地之租約於87年11月1 日屆滿；就系爭
      林班地上如附圖所示編號43部分土地之租約於81年9 月4
      日屆滿。渠等蓋用如附圖所示編號43-1部分，面積0.004
      公頃之地上物。
（五）被告癸○○部分，就系爭林班地上如附圖所示編號26部分
      土地之租約於89年5月9日屆滿；就系爭林班地上如附圖所
      示編號24、35部分土地之租約於87年11月1 日屆滿。其蓋
      用如附圖所示編號24-1、24 -2 及26-1部分，面積共計0.
      043 公頃之地上物。
（六）訴外人李新助之租約於87年11月1 日屆滿。李新助已於79
      年10月17日死亡，現由其繼承人即被告辰○○、壬○○○
      、李馨玄、子○○、丑○○、寅○○、丁○○、己○○、
      天○○○、乙○○、戊○○、丙○○（另行判決）占有，
      並蓋用如附圖所示編號20-1及20-2部分，面積共計0.006
      公頃之地上物。
四、不當得利損害金之計算方法：
（一）計算標準：
      因系爭林班地為未登錄國有林地，故以其鄰地屏東縣春日
      鄉○○段216 地號、歸崇段第435 地號土地，於93年度之
      公告地價即每平方公尺15元為基準，並參酌土地法第110
      條第1 項規定意旨，依照申報地價之百分之10計算被告使
      用土地之利益，是本件請求自95年6 月10日起至95年6 月
      9 日止之5 年間，按每人占用面積及上開標準計算之損害
      金，及自起訴狀繕本送達翌日起至清償日止，按週年利率
      百分之5 計算之利息，暨自起訴狀繕本送達翌日起至返還
      占用土地之日起，按月收取如下所示之不當得利損害金。
（二）請求被告返還不當得利之期間及金額：
    1.被告亥○○、酉○○、申○○應連帶給付19,500元，及自
      起訴狀繕本送達最後一位被告翌日起至清償日止，按週年
      利率百分之5 計算之利息，暨自起訴狀繕本送達最後一位
      被告翌日起至返還占用土地之日止，按月給付原告325 元
      。
    2.被告未○○應給付2,704 元，及自起訴狀繕本送達翌日起
      至清償日止，按週年利率百分之5 計算之利息，暨自起訴
      狀繕本送達翌日起至返還占用土地之日止，按月給付原告
      388 元。
    3.被告卯○○○、甲○○○、宇○○○、辛○○、午○○○
      、庚○○應連帶給付129,750 元，及自起訴狀繕本送達最
      後一位被告翌日起至清償日止，按週年利率百分之5 計算
      之利息，暨自起訴狀繕本送達最後一位被告翌日起至返還
      占用土地之日止，按月給付原告2,163 元。
    4.被告癸○○應給付51,750元，及自起訴狀繕本送達翌日起
      至清償日止，按週年利率百分之5 計算之利息，暨自起訴
      狀繕本送達翌日起至返還占用土地之日止，按月給付原告
      863 元。
    5.被告辰○○、壬○○○、李馨玄、子○○、丑○○、寅○○、丁○○、己○○、天○○○、乙○○、戊○○、丙○○（另行判決）應連帶給付20,250元，及自起訴狀繕本送
      達最後一位被告翌日起，按週年利率百分之5 計算之利息
      ，暨自起訴狀繕本送達最後一位被告翌日起至返還占用土
      地之日止，按月給付原告338 元。
    6.被告地○○應給付7,266 元，及自起訴狀繕本送達翌日起
      至清償日止，按週年利率百分之5 計算之利息，暨自起訴
      狀繕本送達翌日起至返還占用土地之日止，按月給付原告
      1,038元。
五、原告之聲明：
（一）被告亥○○、酉○○、申○○應將系爭林班地內，如附圖
      所示編號17-1、17-2、17-3及17-4部分，面積共計0.008
      公頃之地上物拆除及編號17部分，面積共計0.26公頃土地
      上之果樹移除，並將上開地上物及果樹所坐落之土地返還
      原告。
（二）被告亥○○、酉○○、申○○應連帶給付原告19,500元，
      及自起訴狀繕本送達最後一位被告翌日（即95年7月19日
      ）起至清償日止，按週年利率百分之5計算之利息，暨自
      起訴狀繕本送達最後一位被告翌日（即95年7月19日）起
      至返還第1項土地之日止，按月給付原告325元。
（三）被告未○○應將系爭林班地內，如附圖所示編號21部分，
      面積0.27公頃土地上之果樹移除，並將上開果樹所坐落之
      土地返還原告。
（四）被告未○○應給付原告2,704元，及自起訴狀繕本送達翌
      日（即95年6月17日）起至清償日止，按週年利率百分之5
      計算之利息，暨自起訴狀繕本送達翌日（即95年6月17日
      ）起至返還第3項土地之日止，按月給付原告388元。
（五）被告地○○應將系爭林班地內，如附圖所示編號13-1部分
      ，面積0.002 公頃之地上物拆除，及編號12及13部分，面
      積共計0.828 公頃土地上之果樹移除，並將上開地上物、
      果樹所坐落之土地返還原告。
（六）被告地○○應給付原告7,266 元，及自起訴狀繕本送達翌
      日（即95年6 月17日）起至清償日止，按週年利率百分之
      5計算之利息，暨自起訴狀繕本送達翌日（即95年6月17日
      ）起至返還第5項土地之日止，按月給付原告1,038 元。
（七）被告卯○○○、甲○○○、宇○○○、辛○○、午○○○
      、庚○○應將坐落系爭林班地內，如附圖所示編號43-1部
      分，面積0.004 公頃之地上物拆除，及編號11、42、43及
      44部分，面積共計1.726 公頃土地上之果樹移除，並將上
      開地上物、果樹所坐落之土地返還原告。
（八）被告卯○○○、甲○○○、宇○○○、辛○○、午○○○
      、庚○○應連帶給付原告129,750 元，及自起訴狀繕本送
      達最後一位被告翌日（即95年7 月21日）起至清償日止，
      按週年利率百分之5 計算之利息，暨自起訴狀繕本送達最
      後一位被告翌日（即95年7 月21日）起至返還第7 項土地
      之日止，按月給付原告2,163 元。
（九）被告癸○○應將系爭林班地內，如附圖所示編號24-1、24
      -2及26-1部分，面積共計0.043 公頃之地上物拆除，及編
      號24、26及35部分，面積共計0.647 公頃土地上之果樹移
      除，並將上開地上物、果樹所坐落之土地返還原告。
（十）被告癸○○應給付原告51,750元，及自起訴狀繕本送達翌
      日（即95年6 月17日）起至清償日止，按週年利率百分之
      5 計算之利息，暨自起訴狀繕本送達翌日（即95年6 月17
      日）起至返還第9 項土地之日止，按月給付原告863 元。
（十一）被告辰○○、壬○○○、李馨玄、子○○、丑○○、寅
        ○○、丁○○、己○○、天○○○、乙○○、戊○○、
        丙○○（另行判決）應將坐落系爭林班地內，如附圖所
        示編號20-1及20-2部分，面積共計0.006 公頃之地上物
        拆除，及編號20部分，面積共計0.264 公頃之土地上果
        樹移除，並將上開地上物、果樹所坐落之土地返還原告
        。
（十二）被告辰○○、壬○○○、李馨玄、子○○、丑○○、寅
        ○○、丁○○、己○○、天○○○、乙○○、戊○○、
        丙○○（另行判決）應連帶給付原告20,250元，及自起
        訴狀繕本送達最後一位被告翌日（即95年7 月30日）起
        ，按週年利率百分之5 計算之利息，暨自起訴狀繕本送
        達最後一位被告翌日（即95年7 月30日）起至返還第11
        項土地之日止，按月給付原告338 元。
（十三）願供擔保，請准宣告假執行。
參、被告之抗辯，分別如下：
（一）被告未○○則以：伊於95年7 月間有種樹，如果不夠，伊
      願意再種。如果討回去的話，伊就不能生活，希望原告能
      夠續租給伊等語，資為抗辯。並聲明：原告之訴駁回。
（二）被告地○○則以：大約承租系爭林班地已約60年左右，租
      賃契約書是寫造林，但沒有造林，伊是種芒果樹，種了10
      幾年，原告每年都會依芒果的產量來收租金，現在就突然
      不租給伊，這樣不公平。願意配合原告種樹，希望可以繼
      續承租，如果要收回，原告應該賠償伊所種的果樹等語置
      辯。並聲明：原告之訴駁回。
（三）被告丁○○則以：於省政府農林廳管理階段是種甘蔗，後
      來改為農委會的時候，伊種的是竹子，現在種的是芒果，
      無法跟上一直變化政策，伊種的是土芒果樹接枝愛文芒果
      ，原告沒有把伊實際種植的情況陳報上去。伊應該沒有違
      反規定，應該可以繼續承租，砍大樹種小樹，當地之水土
      保持會受影響等語置辯。並聲明：原告之訴駁回。
（四）被告亥○○、酉○○、申○○則均以：不願意返還原告土
      地，渠等是靠所占用之系爭林班地生活，土地是祖先留下
      來的，不是原告的，有租賃契約，就等於有所有權等語置
      辯。並聲明：原告之訴駁回。
（五）被告卯○○○、甲○○○、宇○○○、辛○○、午○○○
      、庚○○則以：大約承租系爭林班地已約60年左右，租賃
      契約書是寫造林，但沒有造林，渠等是種芒果樹，種了很
      久，希望可以繼續承租等語置辯。並聲明：原告之訴駁回
      。
（六）被告癸○○則以：之前都有租賃契約，但是現在原告不讓
      伊耕作。伊以前是種植芒果的，希望可以繼續承租等語，
      置辯。並聲明：原告之訴駁回。
（七）其餘被告均未於言詞辯論期日到場，亦未提出書狀作何聲
      明或陳述。
肆、下列事項有原告所提出之戶籍謄本、繼承系統表及現場相片
    在卷可稽（見本院卷宗〈一〉第73頁至第84頁、第88頁至第
    102頁，本院卷宗〈二〉第15頁至第33頁），復經本院勘驗
    現場，並囑託屏東縣枋寮地政事務所派員實施測量，製有勘
    驗筆錄、現場簡圖及土地複丈成果圖在卷可稽（見本院卷宗
    〈一〉第176 頁至第179頁、第185頁，本院卷宗〈二〉第41
    頁），復為原告及到場被告所不爭執，應堪信為真實。
（一）黃明宮占有系爭林班地，如附圖所示編號17部分，面積0.
      26公頃之土地，。
（二）黃明宮已於93年5 月23日死亡，其繼承人為被告亥○○、
      酉○○、申○○。渠等蓋用如附圖所示編號17-1、17-2、
      17-3及17-4部分，面積共計0.008 公頃之地上物
（三）被告未○○占有系爭林班地，如附圖所示編號21部分，面
      積0.27 公頃之土地。
（四）被告地○○占有系爭林班地，如附圖所示編號12及13部分
      ，面積共0.83公頃之土地。並蓋用如附圖所示編號13-1部
      分，面積0.002 公頃之地上物。
（五）被告卯○○○、甲○○○、宇○○○、辛○○、午○○○
      、庚○○占有系爭林班地，如附圖所示編號11、42、43及
      44部分，面積共1.726 公頃之土地。並蓋用如附圖所示編
      號43-1部分，面積0.004 公頃之地上物。
（六）被告癸○○占有系爭林班地，如附圖所示編號24、26及35
      部分，面積共0.647 公頃之土地。並蓋用如附圖所示編號
      24 -1 、24-2及26-1部分，面積共計0.043 公頃之地上物
      。
（七）李新助占有系爭林班地，如附圖所示編號20部分，面積0.
      264公頃之土地。
（八）李新助已於79年10月17日死亡，其繼承人為被告辰○○、
      壬○○○、李馨玄、子○○、丑○○、寅○○、丁○○、
      己○○、天○○○、乙○○、戊○○、丙○○（另行判決
      ）。其蓋用如附圖所示編號20-1及20-2部分，面積共計0.
      006 公頃之地上物
伍、本件兩造間之爭點厥為：一、被告是否應分別將其所占用之
    上開土地返還原告？二、被告應否分別給付占用上開土地之
    相當於租金之不當得利與原告？其數額若干？茲析述本院之
    見解如下：
一、被告是否應分別將其所占用之上開土地返還原告？
（一）本件原告主張之事實，業據其提出臺灣省國有森林用地出
      租造林契約書、切結書各9件及存證信函影本1紙等件為證
      （見本院卷宗〈一〉第11頁至第53頁），且為到庭被告所
      不爭執，堪信為真正。其次，原告主張系爭林班地出租與
      被告，而除被告地○○之租期係至95年8 月21日方到期外
      ，其餘被告或其被繼承人與原告間之租約於本件起訴時均
      已到期，而嗣未獲准續租，另被告地○○亦未依約定方式
      使用收益系爭林班地，改種造林木，原告爰於94年9 月14
      日以存證信函送達為終止租約之意思表示等情，亦有94年
      9 月14日潮州郵局存證信函第418 號影本1 紙在卷可稽 (
      見本院卷宗〈一〉第54頁)， 並為到場被告所不爭執，亦
      堪信為實在。
（二）按民法第451 條所定出租人於租期屆滿後須即表示反對之
      意思，始生阻止續租之效力。意在防止出租人於租期屆滿
      後，明知承租人就租賃物繼續使用收益而無反對之表示，
      過後忽又主張租賃關係消滅，使承租人陷於窘境而設，並
      非含有必須於租期屆滿時，始得表示反對之意義存在。故
      於訂約之際，訂明期滿後絕不續租，或續租應另訂契約者
      ，仍難謂不發生阻止續約之效力（最高法院55年臺上字第
      276 號判例要旨可參）。經查，原告與被告或其被繼承人
      間簽訂之臺灣省國有森林用地出租造林契約書第10條及切
      結書分別約定：「契約期滿林木採伐後承租人如需繼續租
      用應依臺灣省國有林事業區出租造林地管理辦法第9 條規
      定於租約屆滿前3 個月聲請林區管理處續租，逾期視為放
      棄，期滿由林區管理處收回林地，承租人不得異議。」等
      語、「... 於租地造林承租區域內前所種植改良檸果不再
      積極經營，以消極方式任其衰退，並於果樹間補植造林木
      ，於5 年內完成造林，否則願受貴處依約終止租約，繳回
      林地」等語，均有前開契約書、切結書在卷可稽（見本院
      卷宗〈一〉第11頁至第53頁），揆其真意並非租期屆滿後
      原告有再訂約續租之義務，而係如有原承租人聲請續租，
      須於租約屆滿前3 個月提出聲請，惟仍須經原告同意並再
      予訂約始可，是依此約定，原告應於訂約時已有表示反對
      之意思，而有發生阻止續約之效力，且被告亦應在約定期
      限內於果樹間補植造林木，於5 年內完成造林，否則原告
      得終止租約。本件除地○○外之被告並不爭執「伊或伊之
      被繼承人間之租約均已到期，且未獲原告續約」等情，且
      被告地○○亦自承：沒有造林，渠等是種芒果樹乙節，是
      原告以上開存證信函送達地○○終止租約之意思表示，亦
      屬合法，故被告或其被繼承人與原告間之租賃契約均已消
      滅，被告等人現均為無權占有系爭林班地之事實，堪可認
      定。
（三）從而，被告既無正當權源占用系爭林班地，且原告係系爭
      林班地之管理機關，是原告依據民法第767 條請求被告分
      別返還如主文第1 項、第3 項、第5 項、第7 項、第9 項
      、第11項所示之土地，並移除其上之地上物及果樹，即屬
      有據。
二、被告應否分別給付占用上開土地之相當於租金之不當得利與
    原告？其數額若干？
（一）次按無法律上之原因而受利益，致他人受損害者，應返還
      其利益，民法第179 條定有明文。另無權占有他人之土地
      ，可獲得相當於租金之利益，被占用人則受有相當於租金
      之損害，則為社會通常之觀念（最高法院61年台上字第16
      95號判例參照）。經查，被告等人係無權占用系爭林班地
      ，是被告自無權占用時起至返還所占用之系爭林班地時止
      ，其使用系爭林班地，自獲有相當於租金之利益，則依據
      上開法律規定，原告請求被告返還相當於租金之不當得利
      損害金，自屬有據，但若於被告有權占用系爭林班地時，
      原告自不得向被告請求上開不當得利。
（二）另按耕地租用之地租，不得超過法定地價百分之8 ，土地
      法第110 條第1 項、第3 項分別定有明文。而法定地價，
      依土地法第148 條規定，係土地所有人依該法規定所申報
      之地價，在平均地權條例施行區域，依平均地權條例施行
      細則第21條之規定，公有土地以各該宗土地之公告地價為
      申報地價。土地法第110 條第1 項、第3 項關於耕地計收
      地租之規定，於請求返還相當於租金利益之事件，亦可據
      為計算利益之標準；另參酌系爭林班地為林地，毫無市況
      ，被告用以種植改良芒果為生，故原告請求依申報地價之
      百分之10計算不當得利尚嫌過高，應以申報地價之百分之
      5 為當。又系爭土地為未登錄國有林地，其鄰地屏東縣春
      日鄉○○段216 地號、歸崇段435 地號土地於93年度之公
      告地價每平方公尺均為15元，有屏東縣枋寮地政事務所95
      年4 月24日第0950002161號函文在卷可稽（見本院卷宗〈
      一〉第56頁），則計算占用系爭林班地之不當得利，以每
      平方公尺15元為據，應屬適當。經查，依據上開計算基準
      ，本件原告所得向被告主張之不當得利數額，分別如主文
      第2 項、第4 項、第6 項、第8 項、第10項、第12項所示
      （詳細計算式如附表一至附表六），原告逾此範圍所為之
      主張，難謂有據。
陸、從而，原告依民法第767 條所有物返還請求權，請求被告應
    交還如主文第1 項、第3 項、第5 項、第7 項、第9 項、第
    11項所示之土地，並移除其上之地上物及果樹，為有理由，
    應予准許。另依不當得利之法律關係，請求被告給付不當得
    利，在主文第2 項、第4 項、第6 項、第8 項、第10項、第
    12項所示之範圍內，為有理由，逾此部分之請求，為無理由
    ，應予駁回。又原告陳明願供擔保，聲請宣告假執行，爰就
    其勝訴部分，酌定相當之擔保金額，併准許之。至原告敗訴
    部分，其假執行之聲請已失所附麗，應予駁回。
柒、據上論結，原告之訴為一部有理由、一部無理由，依民事訴
    訟法第385 條第1 項前段、第79條、第85條第1 項前段、第
    390 條第2 項，判決如主文。
中　　華　　民　　國　　96　　年　　6　　月　　20　　日
                  民事第一庭  審判長法  官  徐美麗
                                    法  官  邱玉汝
                                    法　官　葉力旗
正本係照原本作成。
如對判決上訴，須於判決送達後廿日內向本院提出上訴狀，其未
表明上訴理由者，應於提出上訴後二十日內向本院補提理由書狀
（均須按他造當事人之人數附繕本）。
                                    書記官　李勝群
中　　華　　民　　國　　96　　年　　6　　月　　20　　日
附表一：被告亥○○、酉○○、申○○部分
  ┌──┬────┬──────┬───┬─────────────┐
  │編號│使用現況│占用土地面積│年租金│相當於占用土地面積年租金之│
  │    │        │（平方公尺）│（%） │不當得利（新臺幣）        │
  ├──┼────┼──────┼───┼─────────────┤
  │17  │改良芒果│2,600       │5     │90年6 月10日起至95年6 月9 │
  │    │        │            │      │日止：9,750 元            │
  │    │        │            │      │95年7 月19日起至交還土地之│
  │    │        │            │      │日止每月租金：163 元      │
  ├──┼────┼──────┼───┼─────────────┤
  │17-1│工寮    │20          │5     │90年6 月10日起至95年6 月9 │
  │    │        │            │      │日止：75元                │
  │    │        │            │      │95年7 月19日起至交還土地之│
  │    │        │            │      │日止每月租金：1 元        │
  ├──┼────┼──────┼───┼─────────────┤
  │17-2│水池    │15          │5     │90年6 月10日起至95年6 月9 │
  │    │        │            │      │日止：56元                │
  │    │        │            │      │95年7 月19日起至交還土地之│
  │    │        │            │      │日止每月租金：1 元        │
  ├──┼────┼──────┼───┼─────────────┤
  │17-3│墳墓    │15          │5     │90年6 月10日起至95年6 月9 │
  │    │        │            │      │日止：56元                │
  │    │        │            │      │95年7 月19日起至交還土地之│
  │    │        │            │      │日止每月租金：1 元        │
  ├──┼────┼──────┼───┼─────────────┤
  │17-4│水池    │30          │5     │90年6 月10日起至95年6 月9 │
  │    │        │            │      │日止：113 元              │
  │    │        │            │      │95年7 月19日起至交還土地之│
  │    │        │            │      │日止每月租金：2 元        │
  ├──┴────┴──────┴───┴─────────────┤
  │總計：                                                          │
  │      90年6月10日起至95年6月9日止：10,050元                     │
  │      95年7月19日起至交還土地之日止每月租金為：168元            │
  └────────────────────────────────┘
   17部分計算式：
   ⊙90年6月10日起至95年6月9日止：
     15×2,600×5%×5＝9,750元
   ⊙95年7月19日起至交還土地之日止每月租金為：
     15×2,600×5%×1/12＝163元
   17-1部分計算式：
   ⊙90年6月10日起至95年6月9日止：
     15×20×5%×5＝75元
   ⊙95年7月19日起至交還土地之日止每月租金為：
     15×20×5%×1/12＝1元
   17-2部分計算式：
   ⊙90年6月10日起至95年6月9日止：
     15×15×5%×5＝56元
   ⊙95年7月19日起至交還土地之日止每月租金為：
     15×15×5%×1/12＝1元
   17-3部分計算式：
   ⊙90年6月10日起至95年6月9日止：
     15×15×5%×5＝56元
   ⊙95年7月19日起至交還土地之日止每月租金為：
     15×15×5%×1/12＝1元
   17-4部分計算式：
   ⊙90年6月10日起至95年6月9日止：
     15×30×5%×5＝113元
   ⊙95年7月19日起至交還土地之日止每月租金為：
     15×30×5%×1/12＝2元
   總計部分計算式：
   ⊙90年6月10日起至95年6月9日止：
     9,750＋75＋56＋56＋113＝10,050元
   ⊙95年7月19日起至交還土地之日止每月租金為：
     163＋1＋1＋1＋2＝168元
附表二：被告未○○部分
  ┌──┬────┬──────┬───┬─────────────┐
  │編號│使用現況│占用土地面積│年租金│相當於占用土地面積年租金之│
  │    │        │（平方公尺）│（%） │不當得利（新臺幣）        │
  ├──┼────┼──────┼───┼─────────────┤
  │21  │改良芒果│2,700       │5     │95年1 月23日起至95年6 月9 │
  │    │        │            │      │日止：760 元              │
  │    │        │            │      │95 年6 月17日起至交還土地 │
  │    │        │            │      │之日止每月租金：169 元    │
  └──┴────┴──────┴───┴─────────────┘
   21部分計算式：
   ⊙95年1月23日起至95年6月9日止：
     15×2,700×5%×137/365＝760元
   ⊙95年6月17日起至交還土地之日止每月租金為：
     15×2,700×5%×1/12＝169元
附表三：被告地○○部分
  ┌──┬────┬──────┬───┬─────────────┐
  │編號│使用現況│占用土地面積│年租金│相當於占用土地面積年租金之│
  │    │        │（平方公尺）│（%） │不當得利（新臺幣）        │
  ├──┼────┼──────┼───┼─────────────┤
  │12  │改良芒果│3,800       │5     │94年9 月14 日起至95年6 月9│
  │    │        │            │      │日止：2,100元             │
  │    │        │            │      │95年6 月17日起至交還土地之│
  │    │        │            │      │日止每月租金：238元       │
  ├──┼────┼──────┼───┼─────────────┤
  │13  │改良芒果│4,480       │5     │94年9 月14 日起至95年6 月9│
  │    │        │            │      │日止：2,476元             │
  │    │        │            │      │95年6 月17日起至交還土地之│
  │    │        │            │      │日止每月租金：280元       │
  ├──┼────┼──────┼───┼─────────────┤
  │13-1│工寮    │20          │5     │94年9 月14 日起至95年6 月9│
  │    │        │            │      │日止：11元                │
  │    │        │            │      │95年6 月17日起至交還土地之│
  │    │        │            │      │日止每月租金：1元         │
  ├──┴────┴──────┴───┴─────────────┤
  │總計：                                                          │
  │      94年9月14日起至95年6月9日止：4,587元                      │
  │      95年6月17日起至交還土地之日止每月租金為：519元            │
  └────────────────────────────────┘
   12部分計算式：
   ⊙94年9月14日起至95年6月9日止：
     15×3,800×5%×269/365＝2,100元
   ⊙95年6月17日起至交還土地之日止每月租金為：
     15×3,800×5%×1/12＝238元
   13部分計算式：
   ⊙94年9月14日起至95年6月9日止：
     15×4,480×5%×269/365＝2,476元
   ⊙95年6月17日起至交還土地之日止每月租金為：
     15×4,480×5%×1/12＝280元
   13-1部分計算式：
   ⊙94年9月14日起至95年6月9日止：
     15×20×5%×269/365＝11元
   ⊙95年6月17日起至交還土地之日止每月租金為：
     15×20×5%×1/12＝1元
   總計部分計算式：
   ⊙94年9月14日起至95年6月9日止：
     2,100＋2,476＋11＝4,587元
   ⊙95年6月17日起至交還土地之日止每月租金為：
     238＋280＋1＝519元
附表四：被告庚○○、午○○○、辛○○、宇○○○、甲○○○
        、卯○○○部分
  ┌──┬────┬──────┬───┬─────────────┐
  │編號│使用現況│占用土地面積│年租金│相當於占用土地面積年租金之│
  │    │        │（平方公尺）│（%） │不當得利（新臺幣）        │
  ├──┼────┼──────┼───┼─────────────┤
  │11  │改良芒果│1,400       │5     │90年6 月10日起至95年6 月9 │
  │    │        │            │      │日止：5,250元             │
  │    │        │            │      │95年7 月21日起至交還土地之│
  │    │        │            │      │日止每月租金：88元        │
  ├──┼────┼──────┼───┼─────────────┤
  │42  │改良芒果│9,700       │5     │90年6 月10日起至95年6 月9 │
  │    │        │            │      │日止：36,375元            │
  │    │        │            │      │95年7 月21日起至交還土地之│
  │    │        │            │      │日止每月租金：606元       │
  ├──┼────┼──────┼───┼─────────────┤
  │43  │改良芒果│3,160       │5     │90年6 月10日起至95年6 月9 │
  │    │        │            │      │日止：11,850元            │
  │    │        │            │      │95年7 月21日起至交還土地之│
  │    │        │            │      │日止每月租金：198元       │
  ├──┼────┼──────┼───┼─────────────┤
  │44  │改良芒果│3,000       │5     │90年6 月10日起至95年6 月9 │
  │    │        │            │      │日止：11,250元            │
  │    │        │            │      │95年7 月21日起至交還土地之│
  │    │        │            │      │日止每月租金：188元       │
  ├──┼────┼──────┼───┼─────────────┤
  │43-1│工寮    │40          │5     │90年6 月10日起至95年6 月9 │
  │    │        │            │      │日止：150元               │
  │    │        │            │      │95年7 月21日起至交還土地之│
  │    │        │            │      │日止每月租金：3元         │
  ├──┴────┴──────┴───┴─────────────┤
  │總計：                                                          │
  │      90年6月10日起至95年6月9日止：64,875元                     │
  │      95年7月21日起至交還土地之日止每月租金為：1,083元          │
  └────────────────────────────────┘
   11部分計算式：
   ⊙90年6月10日起至95年6月9日止：
     15×1,400×5%×5＝5,250元
   ⊙95年7月21日起至交還土地之日止每月租金為：
     15×1,400×5%×1/12＝88元
   42部分計算式：
   ⊙90年6月10日起至95年6月9日止：
     15×9,700×5%×5＝36,375元
   ⊙95年7月21日起至交還土地之日止每月租金為：
     15×9,700×5%×1/12＝606元
   43部分計算式：
   ⊙90年6月10日起至95年6月9日止：
     15×3,160×5%×5＝11,850元
   ⊙95年7月21日起至交還土地之日止每月租金為：
     15×3,160×5%×1/12＝198元
   44部分計算式：
   ⊙90年6月10日起至95年6月9日止：
     15×3,000×5%×5＝11,250元
   ⊙95年7月21日起至交還土地之日止每月租金為：
     15×3,000×5%×1/12＝188元
   43-1部分計算式：
   ⊙90年6月10日起至95年6月9日止：
     15×40×5%×5＝150元
   ⊙95年7月21日起至交還土地之日止每月租金為：
     15×40×5%×1/12＝3元
   總計部分計算式：
   ⊙90年6月10日起至95年6月9日止：
     5,250 ＋36,375＋11,850＋11,250＋150 ＝64,875元
   ⊙95年7 月21日起至交還土地之日止每月租金為：
     88＋606＋198＋188＋3＝1,083元
附表五：被告癸○○部分
  ┌──┬────┬──────┬───┬─────────────┐
  │編號│使用現況│占用土地面積│年租金│相當於占用土地面積年租金之│
  │    │        │（平方公尺）│（%） │不當得利（新臺幣）        │
  ├──┼────┼──────┼───┼─────────────┤
  │24  │改良芒果│450         │5     │90年6 月10日起至95年6 月9 │
  │    │        │            │      │日止：1,688元             │
  │    │        │            │      │95年6 月17日起至交還土地之│
  │    │        │            │      │日止每月租金：28元        │
  ├──┼────┼──────┼───┼─────────────┤
  │26  │改良芒果│5,300       │5     │90年6 月10日起至95年6 月9 │
  │    │        │            │      │日止：19,875元            │
  │    │        │            │      │95年6 月17日起至交還土地之│
  │    │        │            │      │日止每月租金：331元       │
  ├──┼────┼──────┼───┼─────────────┤
  │35  │改良芒果│720         │5     │90年6 月10日起至95年6 月9 │
  │    │        │            │      │日止：2,700元             │
  │    │        │            │      │95年6 月17日起至交還土地之│
  │    │        │            │      │日止每月租金：45元        │
  ├──┼────┼──────┼───┼─────────────┤
  │24-1│墳墓    │20          │5     │90年6 月10日起至95年6 月9 │
  │    │        │            │      │日止：75元                │
  │    │        │            │      │95年6 月17日起至交還土地之│
  │    │        │            │      │日止每月租金：1元         │
  ├──┼────┼──────┼───┼─────────────┤
  │24-2│墳墓    │10          │5     │90年6 月10日起至95年6 月9 │
  │    │        │            │      │日止：38元                │
  │    │        │            │      │95年6 月17日起至交還土地之│
  │    │        │            │      │日止每月租金：1元         │
  ├──┼────┼──────┼───┼─────────────┤
  │26-1│工寮    │400         │5     │90年6 月10日起至95年6 月9 │
  │    │        │            │      │日止：1,500元             │
  │    │        │            │      │95年6 月17日起至交還土地之│
  │    │        │            │      │日止每月租金：25元        │
  ├──┴────┴──────┴───┴─────────────┤
  │總計：                                                          │
  │      90年6月10日起至95年6月9日止：25,876元                     │
  │      95年6月17日起至交還土地之日止每月租金為：431元            │
  └────────────────────────────────┘
   24部分計算式：
   ⊙90年6月10日起至95年6月9日止：
     15×450×5%×5＝1,688元
   ⊙95年6月17日起至交還土地之日止每月租金為：
     15×450×5%×1/12＝28元
   26部分計算式：
   ⊙90年6月10日起至95年6月9日止：
     15×5,300×5%×5＝19,875元
   ⊙95年6月17日起至交還土地之日止每月租金為：
     15×5,300×5%×1/12＝331元
   35部分計算式：
   ⊙90年6月10日起至95年6月9日止：
     15×720×5%×5＝2,700元
   ⊙95年6月17日起至交還土地之日止每月租金為：
     15×720×5%×1/12＝45元
   24-1部分計算式：
   ⊙90年6月10日起至95年6月9日止：
     15×20×5%×5＝75元
   ⊙95年6月17日起至交還土地之日止每月租金為：
     15×20×5%×1/12＝1元
   24-2部分計算式：
   ⊙90年6月10日起至95年6月9日止：
     15×10×5%×5＝38元
   ⊙95年6月17日起至交還土地之日止每月租金為：
     15×10×5%×1/12＝1元
   26-1部分計算式：
   ⊙90年6月10日起至95年6月9日止：
     15×400×5%×5＝1,500元
   ⊙95年6月17日起至交還土地之日止每月租金為：
     15×400×5%×1/12＝25元
   總計部分計算式：
   ⊙90年6月10日起至95年6月9日止：
     1,688 ＋19,875＋2,700 ＋75＋38＋1,500 ＝25,876元
   ⊙95年6月17日起至交還土地之日止每月租金為：
     28＋331＋45＋1＋1＋25＝431元
附表六：被告壬○○○、李馨玄、子○○、丑○○、寅○○、己○○、天○○○、乙○○、戊○○、辰○○、丁○○、
        丙○○（另行判決）部分
  ┌──┬────┬──────┬───┬─────────────┐
  │編號│使用現況│占用土地面積│年租金│相當於占用土地面積年租金之│
  │    │        │（平方公尺）│（%） │不當得利（新臺幣）        │
  ├──┼────┼──────┼───┼─────────────┤
  │20  │改良芒果│2,640       │5     │90年6 月10日起至95年6 月9 │
  │    │        │            │      │日止：9,900元             │
  │    │        │            │      │95年7 月30日起至交還土地之│
  │    │        │            │      │日止每月租金：165元       │
  ├──┼────┼──────┼───┼─────────────┤
  │20-1│水池    │30          │5     │90年6 月10日起至95年6 月9 │
  │    │        │            │      │日止：113元               │
  │    │        │            │      │95年7 月30日起至交還土地之│
  │    │        │            │      │日止每月租金：2元         │
  ├──┼────┼──────┼───┼─────────────┤
  │20-2│工寮    │30          │5     │90年6 月10日起至95年6 月9 │
  │    │        │            │      │日止：113元               │
  │    │        │            │      │95年7 月30日起至交還土地之│
  │    │        │            │      │日止每月租金：2元         │
  ├──┴────┴──────┴───┴─────────────┤
  │總計：                                                          │
  │     90年6月10日起至95年6月9日止：10,126元                      │
  │     95年7月30日起至交還土地之日止每月租金為：169元             │
  └────────────────────────────────┘
   20部分計算式：
   ⊙90年6月10日起至95年6月9日止：
     15×2,640×5%×5＝9,900元
   ⊙95年7月30日起至交還土地之日止每月租金為：
     15×2,640×5%×1/12＝165元
   20-1部分計算式：
   ⊙90年6月10日起至95年6月9日止：
     15×30×5%×5＝113元
   ⊙95年7月30日起至交還土地之日止每月租金為：
     15×30×5%×1/12＝2元
   20-2部分計算式：
   ⊙90年6月10日起至95年6月9日止：
     15×30×5%×5＝113元
   ⊙95年7月30日起至交還土地之日止每月租金為：
     15×30×5%×1/12＝2元
   總計部分計算式：
   ⊙90年6月10日起至95年6月9日止：
     9,900 ＋113＋113 ＝10,126元
   ⊙95年7 月30日起至交還土地之日止每月租金為：
     165＋2＋2＝169元
